【裁判字號】    98,交聲,64
【裁判日期】    980916
【裁判案由】    違反道路交通管理處罰條例聲明異議
【裁判全文】
臺灣新竹地方法院交通事件裁定          98年度交聲字第64號
移送機關  交通部公路總局新竹區監理所
異議人即
受處分人  乙○○
上列受處分人因違反道路交通管理處罰條例案件，對於交通部公
路總局新竹區監理所民國97年11月19日所為之竹監營字第裁50-D
B0000000號違反道路交通管理事件裁決書，聲明異議，本院裁定
如下：
    主  文
聲請駁回。
    理  由
一、原處分意旨略以：異議人即受處分人乙○○於民國97年2 月
    12日10時55分許騎乘其所有車牌號碼NZ6-771 號之普通重型
    機車，行經桃園縣中壢市○○路和延平路口時，因有「駕車
    行經有燈光號誌管制管制之交岔路口闖紅燈」之違規事由，
    經桃園縣政府警察局交通隊中壢分隊小隊長甲○○當場填掣
    桃警局交字第DB0000000 號舉發違反道路交通管理事件通知
    單（下稱舉發通知單），爰依道路交通管理處罰條例第53條
    第1 項規定，裁處異議人罰鍰新台幣（下同）4500元，並依
    同條例第63條第1 項第3 款規定記違規點數3 點。
二、異議意旨略以：伊於97年2 月12日上午9 時20分先至新竹縣
    新豐鄉立慈養護中心探望父親陳泗全，再於10時40分至位於
    新竹市○○路431 巷36號之天公壇點光明燈為父親祈福，伊
    並未如裁決書所述有於上開時地為上開違規行為，且本件舉
    發違規並無照相存證，僅有違規者拒簽之舉發通知單1 紙，
    而該舉發通知單上所載姓名及地址，與伊駕照上所載並不相
    同，故實際違規者並非伊本人，原處分機關所為之處分顯有
    錯誤，爰依法聲明異議等語。
三、按「受處分人，不服主管機關所為之處分，得於接到裁決書
    之翌日起20日內，向管轄地方法院聲明異議。」，道路交通
    管理處罰條例第87條第1 項定有明文。經查：原處分機關以
    異議人違反上開規定加以裁決處罰後，將裁決書依異議人位
    於「新竹縣湖口鄉德盛村德盛97號」戶籍地郵寄送達，經異
    議人之兄陳在炤於97年11月24日簽收，嗣異議人於法定期限
    內之97年12月9 日即向原處分機關以「交通違規案件陳述單
    」之方式陳明不服，有交通部公路總局新竹區監理所送達證
    書、交通違規案件陳述單在卷可稽；而異議人雖然並非以聲
    明異議狀聲明不服，然法律對於交通裁決案件應如何聲明異
    議並無制式規定，且訴訟權乃屬憲法保障人民之權利，亦毋
    庸對於異議格式嚴格限制因而剝奪人民之訴訟權利，是一般
    人民於收受裁決書後，倘在書狀內容業已針對特定案件載明
    不服之意旨，應認均屬合法之聲明異議，本案異議人上開以
    「交通違規案件陳述單」陳明不服之方式，既係於收受裁決
    書之後所為，應認係合法異議。至於異議人於98年1 月21日
    復向原處分機關提出聲明異議狀，雖有原處分機關檢送本院
    之聲明異議狀在卷可稽，然此僅係異議人於合法異議後之重
    複聲明，對於異議人之前合法異議並不影響，合先敘明。
四、次按「交通法庭認為聲明異議無理由者，應以裁定駁回之。
    」，道路交通案件處理辦法第19條定有明文。又汽車駕駛人
    ，行經有燈光號誌管制之交岔路口闖紅燈者，處新臺幣（下
    同）1,800 元以上5,400 元以下罰鍰，並記違規點數三點，
    道路交通管理處罰條例第53條第1 項、第63條第1 項第3 款
    亦定有明文。復按「行為人有違反道路交通管理處罰條例之
    情形者，應填製舉發違反道路交通管理事件通知單，並於被
    通知人欄予以勾記，當場舉發者，如被查獲之駕駛人或行為
    人為受處分人時，應於填記通知單後將通知聯交付該駕駛人
    或行為人簽名或蓋章收受之；拒絕簽章者，仍應將通知聯交
    付該駕駛人或行為人收受，並記明其事由及交付之時間；拒
    絕收受者，應告知其應到案時間及處所，並記明事由與告知
    事項，視為已收受。」，違反道路交通管理事件統一裁罰基
    準及處理細則第11條第1 項第1 款亦規定甚明。經查：
  (一)異議人上開違規事實，業據證人即舉發警員甲○○到庭具結
    證述：「（請陳述當日的舉發過程。）97年2 月12日我代班
    ，和另一位同事在中壢市○○○○○路口取締闖紅燈違規，
    10點55分時我發現系爭車輛NZ6-771 違規，他行駛在中華路
    遇到紅燈逕行左轉。（當時騎這輛車的人是誰？）我們攔停
    之後，該名駕駛有出示證件，是駕照或行照我忘記了，我們
    用隨身電腦查詢是否為贓車，我們問該名駕駛，這名駕駛說
    這是他的車，我們問他違規有無意見，他沒有意見，我們就
    用該證件上的資料告發他，結果要請他簽名時，他只願意收
    告發單，但不願意簽名，我說拒簽是你的權利，我也沒有再
    勉強他，不過我有告知他收受紅單後相關繳款權利及義務。
    （還記得該名駕駛長相、年紀、性別？）男生，年紀大約40
    歲，當時他戴安全帽，且距離現在時間比較長，我無法記憶
    ，所以我也無法辨識是否是在場之異議人乙○○所騎乘。（
    那位騎士給你的行照或駕照上上面應該會有車牌號碼，你是
    否有核對車號？）應該會，相符我才會開，否則我們就會懷
    疑不是本人的車。（你當時印象中是本人的車嗎？）那位騎
    士有承認是他的車。他車子的資料和行照是符合的，且電腦
    查詢該車牌號碼的車輛沒有失竊。」等語明確，此外並有系
    爭舉發通知單、裁決書各1 份在卷可稽。
  (二)異議人雖執上開情詞置辯，而證人甲○○於本院作證時因距
    離案發時已逾1 年，雖亦無法辨識異議人是否即為當日之行
    為人，然查：一般司法警察執行舉發勤務時，為查明行為人
    之身分，會先請行為人出示駕駛執照、行車執照，若有攜帶
    駕照而未帶行照，司法警察會將違規車輛之車牌號碼輸入隨
    行電腦，查詢違規車輛有無失竊之紀錄，也會詢問行為人該
    車之所有人為何，確認行為人具有正當權源使用該車後，才
    會依法開單；另如僅攜帶行照而未帶駕照，會先詢問行為人
    之國民身分證統一編號並輸入隨行電腦查閱身分，調查有無
    無照駕駛或通緝等情形，一一比對確認行為人之基本資料無
    訛後才會依法開單。而本案警員甲○○雖然無復記憶行為人
    究竟是否異議人，然其既係依上開流程檢查當時駕駛人之身
    分證件，且確認當天行為人所騎乘者並非贓車，係異議人本
    人使用之上開車輛，方開立上開舉發單，則其於行為人之身
    分確認及違規車號上，應無錯誤開單之可能。
  (三)再者，現今偽造身分證件之犯罪集團雖然猖獗，然犯罪集團
    從事偽造、變造他人身分證件，通常亦須先獲得被偽造人之
    相關基本資料，才能進行偽造、變造或拼湊重組，並非一律
    均可憑空偽造、變造。本案異議人於本院訊問時，均未主動
    陳稱其身分證件有無遺失，經本院主動質以：「系爭機車行
    車執照或駕照有無丟掉過？」，其僅支吾其詞稱：「有，駕
    照有掉過，時間很久了。」，經本院持續追問後，其才被動
    陸續回答稱：「（請詳細說明時間？）大概90初年。（你發
    現後做什麼處理？）回到家裡。（請詳細說明發現的情況？
    ）我當日發現的，因為我出去外面買一件衣服，我回家發現
    整個皮夾掉了，裡面有駕照、身分證、行照，還有其他東西
    一起掉。（你發現後有無做掛失、補發？）有，全部都有。
    （向哪個監理站補發？）時間很久了，我也忘記了。（你的
    身分證件去哪作補發？）既不太起來了。」，有本院訊問筆
    錄在卷可稽，其初陳稱僅有駕照遺失過，後來卻又改稱：駕
    照、身分證、行照都遺失過，且對於前往何處補發均不復記
    憶，前後已經矛盾，且與常情不符。而經本院依職權向異議
    人戶籍所屬之戶政機關、監理機關函查，異議人自81年2 月
    12日戶籍補登迄今，並無國民身分證遺失補發之紀錄；另上
    開違規車輛行車執照迄今亦無遺失申請換發紀錄；另駕照號
    碼Ｚ000000000號之駕照雖曾於86年3 月6 日辦理遺失過期駕
    照換補，於88年9 月6 日曾以通信方式辦理換發，然迄今均
    無遺失補發等情，有新竹縣湖口鄉戶政事務所98年4 月23日
    竹縣湖戶字第0980000981號函、交通部公路總局新竹區監理
    所98年4 月27日竹監車字第0980006261號函在卷可稽，顯見
    異議人之國民身分證、行車執照、駕駛執照於近10年之時間
    均無遺失之紀錄，則亦可排除遭他人撿拾使用，或遭他人撿
    拾後偽造、變造之可能；倘復參以：司法警察甲○○當場舉
    發時抄錄之行為人資料均與異議人相符，機車車號恰與異議
    人相符等情，益證當日違規之人確為異議人無訛。
  (四)至於異議人雖提出新竹天公壇管理委員會電腦開立之點光明
    燈收執聯1 紙，說明其未於上開時、地有上開交通違規行為
    ，惟查：新竹市天公壇就信眾點光明燈以電腦開立收執聯之
    時間，係於每日8 點至17點，此業據本院向新竹市天公壇查
    詢無訛，有本院公務電話紀錄1 份在卷可稽，而自異議人居
    住之新竹縣湖口鄉德盛村18鄰德盛97號迄新竹市○○路天公
    壇，或新竹縣湖口鄉至桃園縣中壢市本案違規地點，至多均
    僅約1 個小時至2 個小時車程，異議人於同一日出現在上開
    不同地點，事實上均有可能，則上開點光明燈收執聯至多僅
    能證明異議人於當日曾至新竹市天公壇辦理點光明燈儀式，
    並無法證明異議人並未違規。
  (五)另異議人辯稱：本案並無錄音錄影，如何證明其違規等語，
    然員警執行交通勤務，依法並未規定就違規事項均須錄影或
    拍照存證，此觀道路交通管理處罰條例第7 條之2 規定：在
    當場不能或不宜攔截舉發之情況下，可逕行舉發之意旨即明
    ，況類此違規情事均發生於一剎那之間，除非恰有錄影設備
    或得拍攝快速移動畫面之照相設備，否則要求值勤警員需緊
    急錄影或拍照存證方得舉發，未免與執行勤務之實況相悖，
    並難以實行，故於無法及時攝影、拍照取證之情況下，如無
    其他證據顯示舉發員警有誤認或故意構陷之情事時，尚難以
    舉發員警無法提出其他證據佐證，即認其所述不可採信，否
    則該未裝設科學儀器之路段，豈非陷入駕駛人得任意違規之
    狀態，自非妥適，異議人陳稱本件違規並無照片可資佐證，
    不得僅以舉發單即認定違規等語，係屬誤會。
  (六)另異議人辯稱舉發通知單上所載之姓名及地址，與其駕照之
    基本資料不符等語，然查：上開舉發通知單僅「駕駛人（或
    行為人）姓名」欄所載乙○○之「魁」字漏寫「ㄙ」，但其
    餘足證個人身分欄位，例如「出生年、月、日」、「駕照或
    身分證統一編號」均與異議人駕照所載資料相符；又異議人
    指稱「地址」欄錯誤部份，經本院比對後，警察僅係將「新
    竹縣湖口鄉德盛村18鄰德盛97號」簡易記載為「新竹縣湖口
    鄉德盛村18鄰97號」，此觀諸上開舉發通知單自明，一般常
    人初步檢視均可得知上開2 個地址所指為同一處所，此另觀
    諸異議人所提出之上開新竹市天公壇收執聯其上異議人之地
    址同樣登載為「新竹縣湖口鄉德盛村18鄰97號」亦可得證，
    異議人以上開舉發通知單上不影響全局之瑕疵，執稱警察舉
    發違法，亦顯係臨訟卸責之詞。
五、綜上，異議人所述顯為臨訟卸責之詞，不足採信，其於上述
    時、地有上開違規行為，堪予認定。從而，原處分機關依道
    路交通管理處罰條例第53條第1 項、第63條第1 項第3 款之
    規定，裁處異議人罰鍰4500元，並記違規點數3 點，尚無違
    誤，異議人之異議為無理由，應予駁回。
六、據上論斷，應依道路交通案件處理辦法第19條，裁定如主文
    。
中     華     民     國    98    年    9   月    16   日
                        交通法庭  法  官  蔡川富
以上正本證明與原本無異。
如不服本裁定，應於裁定送達後5日內向本院提出抗告狀。
中     華     民     國    98    年    9   月    16   日
                                  書記官  朱苑禎


司法院資訊處製作；財團法人民間司法改革基金會備份。
